【裁判字號】    94,訴,955
【裁判日期】    951031
【裁判案由】    毒品危害防制條例
【裁判全文】
臺灣彰化地方法院刑事判決               94年度訴字第955號
公  訴  人  臺灣彰化地方法院檢察署檢察官
被      告  丙○○
                    
指定辯護人  陳佳俊律師
上列被告因違反毒品危害防制條例案件，經檢察官提起公訴（94
年度偵字第2620號），本院判決如下：
    主  文
丙○○連續販賣第一級毒品，處無期徒刑，褫奪公權終身。扣案
如附表壹所示之物沒收；未扣案如附表貳所示之犯罪所得沒收，
如全部或一部不能沒收時，以其財產抵償之。又連續販賣第二級
毒品，處有期徒刑壹拾年，褫奪公權伍年。扣案如附表壹所示之
物沒收；未扣案如附表所示之犯罪所得沒收，如全部或一部不
能沒收時，以其財產抵償之；如附表肆所示之犯罪所得沒收，如
全部或一部不能沒收時，應追徵其價額。應執行無期徒刑，褫奪
公權終身，扣案如附表壹所示之物沒收；未扣案如附表貳、附表
所示之犯罪所得沒收，如全部或一部不能沒收時，以其財產抵
償之；如附表肆所示之犯罪所得沒收，如全部或一部不能沒收時
，應追徵其價額。
    犯罪事實
一、丙○○（綽號「大支」、「老大」）前於民國83年間因強制
    性交等案件，經臺灣板橋地方法院以83年度訴字第335 號刑
    事判決判處有期徒刑14年6 月，經上訴由臺灣高等法院以83
    年度上訴字第2776號刑事判決撤銷原審判決，改判處有期徒
    刑14年6 月，經上訴由最高法院以83年度臺上字第6593號刑
    事判決上訴駁回確定後，經移送執行，於90年4 月6 日因縮
    短刑期假釋出監並付保護管束，至96年12月23日保護管束期
    滿（嗣經撤銷假釋，現執行中，不構成累犯）。詎其不知悔
    改，於前揭假釋保護管束期間，明知海洛因、甲基安非他命
    分屬毒品危害防制條例第2 條第2 項第1 、2 款規定之第1
    、2 級毒品，竟分別基於販賣第1 級毒品海洛因、第2 級毒
    品甲基安非他命以營利之概括犯意，並以其所有之SAGEM 廠
    牌行動電話（門號0000—000000號）1 支作為對外聯絡工具
    ，由欲購買海洛因、甲基安非他命之人，撥打上開行動電話
    之門號與丙○○聯絡，雙方再約定購買金額及交貨地點，以
    此方式，連續於下列時、地為販賣海洛因、甲基安非他命之
    行為：
  (一)自93年11月間底某日起至94年2 月底某日止，由乙○○以行
    動電話門號0000—000000號或公共電話撥打丙○○使用之上
    揭行動電話門號，經與丙○○議定購買金額，並約定在桃園
    縣中壢市○○○路之「家樂福購物中心」對面道路附近處，
    購買甲基安非他命，丙○○則至交貨地點，每次販賣價格分
    別新臺幣（下同）1,000 元、2,000 元、1,000 元、3,000
    元數量不詳之甲基安非他命1 包予乙○○，以此方式，連續
    販賣甲基安非他命共計4 次，因上揭販賣價格3,000 元甲基
    安非他命部分，因乙○○僅以其國民身分證、國民健康保險
    卡各1 張為擔保而尚未交付款項與丙○○，是丙○○合計得
    款4,000 元。
  (二)自94年1 月中旬某日起至94年2 月底某日止，由丁○○以電
    話號碼03—0000000 號撥打丙○○使用之上揭行動電話門號
    ，經與丙○○議定購買金額，並約定在丁○○位於桃園縣中
    壢市○○○ 街12號4 樓住處，購買海洛因，丙○○則至交貨
    地點，每次販賣數量不詳之海洛因1 包予丁○○，共計3 次
    ，以此方式，連續販賣海洛因價格總計30,000元，因丁○○
    缺錢而尚未給付上揭購買海洛因之款項與丙○○。
  (三)自94年2 月初某日（起訴書誤載為2 月下旬）起至94年3 月
    中旬某日止，由戊○○以行動電話門號0000—000000號撥打
    丙○○使用之上揭行動電話門號，經與丙○○議定購買金額
    ，並約定在戊○○位於桃園縣新屋鄉○○路○ 段453 巷15號
    住處或其真實姓名、年籍均不詳乾弟位於桃園縣新屋鄉龍泰
    社區某住處，購買甲基安非他命（起訴書誤載為海洛因），
    丙○○以此方式，販賣價格10,000元4 次、價格5,000 元及
    7,000 元各1 次之甲基安非他命予戊○○，連續販賣共計6
    次，戊○○除給付現金外，尚有以先鋒廠牌音響（含音箱）
    1 組抵償4,000 元與丙○○，至上揭販賣價格7,000 元甲基
    安非他命部分，因戊○○僅給付部分款項2,500 元與丙○○
    尚積欠4,500 元未給付，是丙○○合計得款43,500元。
  (四)自94年1 月初某日起至94年4 月上旬某日止，由己○○以行
    動電話門號0000—000000號撥打丙○○使用之上揭行動電話
    門號，經與丙○○議定購買金額，並約定在己○○位於桃園
    縣中壢市○○路○ 段68巷21號住處，購買海洛因、甲基安非
    他命，丙○○以此方式，每次販賣價格1,000 元之海洛因、
    甲基安非他命予己○○，連續販賣海洛因共計2 次、甲基安
    非他命共計8 次，合計得款10,000元。嗣經於94年4 月8日
    下午5 時50分因另案竊盜案件為警拘提，並扣得其所有供販
    賣海洛因所用之上揭行動電話1 支、乙○○交由丙○○供擔
    保購毒款項之乙○○之國民身分證、國民健康保險卡各1 張
    ，並循線查知上情。
二、案經彰化縣警察局田中分局報請臺灣彰化地方法院檢察署檢
    察官偵查起訴。
    理  由
一、程序部分：
  (一)按案件由犯罪地或被告住所、居所或所在地之法院管轄，刑
    事訴訟法第5 條第1 項定有明文。又所謂「被告所在地」，
    乃指被告起訴當時所在之地而言，且以起訴時為準，至其所
    在之原因，無論自由或出於強制皆所不問。雖本案被告之住
    所地、犯罪地分別在臺北縣、桃園縣，然本案公訴人於94年
    6 月4 日起訴並於94年6 月7 日繫屬本院時，被告係因本案
    在臺灣彰化看守所羈押中等情，此有臺灣高等法院被告前案
    紀錄表1 份在卷可查，依上開說明，本院自有管轄權。
  (二)按被告以外之人於偵查中向檢察官所為陳述，除顯有不可信
    之情況者外，得為證據，刑事訴訟法第159 條之1 第2 項定
    有明文。蓋因檢察官與法官同為司法官署，且檢察官代表國
    家偵查犯罪，依法有訊問被告、證人及鑑定人之權力，且須
    對被告有利、不利之情形均應注意，況徵諸實務運作，檢察
    官實施刑事偵查程序，亦能恪遵法定程序之要求，不致有違
    法取證情事且可信度極高，是被告以外之人前於偵查中已具
    結而為證述，除反對該項供述得具有證據能力之一方，已釋
    明「顯有不可信之情況」之理由外，不宜以該證人未能於審
    判中接受他造之反對詰問為由，即遽指該證人於偵查中之陳
    述不具證據能力，方符前揭法條之立法意旨。是證人戊○○
    、乙○○、己○○、甲○○分別於檢察官偵查中，經具結所
    為陳述（參見臺灣彰化地方法院檢察署95年度偵字第2620號
    偵查卷宗第28頁至第31頁、第72頁至第73頁、第87頁、第89
    頁至第90頁），被告及指定辯護人均未曾提及檢察官在偵查
    時，有任何不法取供之情形，是客觀上並無顯不可信之情況
    ，前揭證人於偵查中之證言，自均具有證據能力。
  (三)又按被告以外之人包括共犯、共同被告、被害人、證人等，
    其於審判外之言詞或書面陳述，因違反直接審理及言詞審理
    之原則，應令其踐行證人具結程序及使被告有交互詰問之權
    利，始符合正當法律程序及憲法賦予人民訴訟權及防禦權之
    旨，司法院大法官會議第384 號、第582 號解釋意旨可供參
    考，又被告以外之人於審判外之言詞或書面陳述，係傳聞證
    據，原則上並無證據能力，刑事訴訟法第159 條第1 項定有
    明文。證人乙○○、丁○○、戊○○、己○○、甲○○分別
    於司法警察中所為之陳述（參見彰化縣警察局田中分局田警
    刑字第09400000759 號警卷第7 頁、同上偵查卷宗第52頁至
    第53頁、第153 頁、第158 頁、第165 頁），屬傳聞證據，
    且查無得為證據之例外情形，故其等於司法警察中所為之陳
    述，並無證據能力。
二、訊據被告於本院審理時，固不否認其綽號「大支」、「老大
    」，惟矢口否認有何販賣海洛因、甲基安非他命之犯行，並
    辯稱：其並無販賣海洛因或甲基安非他命與乙○○、丁○○
    、戊○○、己○○等人，扣案之乙○○之國民身分證、國民
    健康保險卡各1 張係乙○○、丁○○2 人欲去向他人購買毒
    品時，遺落在其車上，並非擔保販毒款項，況其住處在臺北
    縣三重市與前揭犯罪事實欄所示之販賣地點有相當距離，如
    乙○○、丁○○、戊○○、己○○所述販售毒品價格屬實，
    當不足支應其往返之交通費用，其不可能賠本販賣毒品海洛
    因、甲基安非他命，因證人乙○○、丁○○、戊○○、己○○積欠其款項，其催討甚凶，故證人挾怨報復云云，惟查：
  (一)按證人之陳述有部分前後不符，或相互間有所歧異時，或因
    記憶淡忘、或事後迴護被告、或因其他事由所致，究竟何者
    為可採，法院仍得本其自由心證予以斟酌，非謂一有不符或
    矛盾，即應認其全部均為不可採信；尤其關於行為動機、手
    段及結果等之細節方面，證人之證言，有時亦有予渲染之可
    能；然其基本事實之陳述，若果與真實性無礙時，則仍非不
    得予以採信（最高法院74年臺上字第1599號判例要旨、90年
    度臺上字第6078號判決要旨參照）；況認事採證、證據之取
    捨及證據證明力之判斷，俱屬事實審法院之職權，苟無違證
    據法則，自不能指為違法；是供述證據前後雖有差異或矛盾
    ，事實審法院非不可本於經驗及論理法則，斟酌其他情形，
    作合理之比較，定其取捨；其就供述證據之一部，認為真實
    者，予以採取，亦非法則所不許。因之，證人供述之證據，
    前後縱有差異，事實審法院依憑證人前後之供述證據，斟酌
    其他證據，本於經驗法則與論理法則，取其認為真實之一部
    ，作為論罪之證據，自屬合法（最高法院90年度臺上字第69
    43號判決要旨參照）。經查：
    1.證人乙○○於偵訊及本院審理中均證述：其自93年11月
      間底某日起至94年2 月底某日止，以行動電話門號0000—
      000000號或公共電話撥打被告使用之上揭行動電話門號，
      經與被告議定購買金額，並約定在桃園縣中壢市○○○路
      之「家樂福購物中心」對面道路附近處，向被告購買價格
      分別1,000 元、2,000 元、1,000 元、3,000 元數量不詳
      之甲基安非他命1 包，共計4 次，因上揭購買價格3,000
      元甲基安非他命部分，因其僅以國民身分證、國民健康保
      險卡各1 張為擔保而尚未交付款項與被告（參見臺灣彰化
      地方法院檢察署94年度偵字第2620號偵查卷宗第73頁；本
      院95年10月16日審判筆錄）等語；證人丁○○於本院審
      理中證述：其自94年1 月中旬某日起至94年2 月底某日止
      ，以電話號碼03—0000000 號撥打被告使用之上揭行動電
      話門號，經與被告議定購買金額，並約定在其位於桃園縣
      中壢市○○○ 街12號4 樓住處，向被告購買數量不詳之海
      洛因1 包共計3 次，合計購買30,000元，因其缺錢而尚未
      給付上揭購買海洛因之款項與被告（參見本院95年10月16
      日審判筆錄）等語；證人戊○○於偵訊及本院審理中均
      證述：其並未恐嚇被告並帶被告向他人購買毒品，其自94
      年2 月初某日起至94年3 月中旬某日止，以行動電話門號
      0000—000000號撥打被告使用之上揭行動電話門號，經與
      被告議定購買金額，並約定在其位於桃園縣新屋鄉○○路
      ○ 段453 巷15號住處或其真實姓名、年籍均不詳乾弟位於
      桃園縣新屋鄉龍泰社區某住處，向被告購買價格10,000元
      4 次、價格5,000 元及7,000 元各1 次之甲基安非他命，
      共計6 次，除給付現金外，尚有以其所有之先鋒廠牌音響
      （含音箱）1 組抵償4,000 元與被告，至上揭購買價格7,
      000 元甲基安非他命部分，因其僅給付部分款項2,500 元
      與被告尚積欠4,500 元未給付（參見臺灣彰化地方法院檢
      察署94年度偵字第2620號偵查卷宗第28頁、第31頁；本院
      95年10月16日審判筆錄）等語；證人己○○於偵訊中證
      述：其自94年1 月初某日起至94年4 月上旬某日止，以行
      動電話門號0000—000000號撥打被告使用之上揭行動電話
      門號，經與被告議定購買金額，並約定在其位於桃園縣中
      壢市○○路○ 段68巷21號住處，向被告購買價格1,000 元
      之海洛因、甲基安非他命，購買海洛因共計2 次、甲基安
      非他命共計8 次，共計購買10,000元（參見臺灣彰化地方
      法院檢察署94年度偵字第2620號偵查卷宗第87頁）等語；
      證人甲○○於偵訊、及本院審理中均證稱，其於94年4
      月初某日，在丁○○住處，經被告告知其有販賣海洛因、
      甲基安非他命，在全省做的很大（參見臺灣彰化地方法院
      檢察署94年度偵字第2620號偵查卷宗第90頁；本院95年10
      月16日審判筆錄）等語屬實，並有扣案物品照片2 紙（參
      見臺灣彰化地方法院檢察署94年度偵字第2620號偵查卷宗
      第21頁）、臺灣大哥大公司通聯調閱查詢單影本1 紙（參
      見臺灣彰化地方法院檢察署94年度聲拘字第114 號卷宗第
      12頁）附卷可參，核屬相符。爰審酌如被告並無販賣毒品
      海洛因、甲基安非他命，何以會對證人甲○○表示有在販
      賣毒品海洛因、甲基安非他命，又證人乙○○、丁○○、
      戊○○、己○○均與被告認識，業據被告於本院審理中供
      陳甚明，上揭證人均與被告並無仇恨嫌隙，在客觀上前揭
      證人並無虛詞誣陷被告之必要，且觀諸證人乙○○、丁○○、戊○○、己○○分別於偵訊或本院審理中均證述向被
      告購買毒品之時間、地點、價格、聯絡交易之方式等相關
      細節均相當明確，因此部分之證詞並無瑕疵，應可採信。
    2.上揭證人乙○○、丁○○、己○○均分別有施用第1 級毒
      品海洛因或第2 級毒品甲基安非他命，其等為警方採集尿
      液送驗，分別呈甲基安非他命陽性反應或呈嗎啡、甲基安
      非他命陽性反應等情，此有彰化縣衛生局94年5 月2日 煙
      檢字第941699號煙毒尿液檢驗成績書、尿液編號與真實姓
      名對照表各1 紙（參見臺灣桃園地方法院檢察署94年度毒
      偵字第3899號偵查卷宗第10頁、第11頁）、臺灣尖端先進
      生技醫藥股份有限公司94年8 月17日濫用藥物檢驗報告1
      紙（參見彰化縣警察局田中分局田警刑字第0940000855號
      警卷、臺灣桃園地方法院檢察署94年度毒偵字第3346號偵
      查卷宗第25頁）、彰化縣衛生局94年5 月2 日煙檢字第94
      1690號煙毒尿液檢驗成績書、尿液編號與真實姓名對照表
      各1 紙（參見臺灣桃園地方法院檢察署94年度毒偵字第23
      31號偵查卷宗第61頁、第123 頁）；又證人戊○○曾於94
      年間因施用毒品案件，經觀察勒戒執行完畢，此有臺灣高
      等法院前案紀錄表1 份（參見本院卷宗）在卷可參，足見
      上揭證人確有施用毒品海洛因或甲基安非他命，且有購買
      海洛因、甲基安非他命之需求，益證被告確有販賣前開毒
      品予前開證人乙○○、丁○○、戊○○、己○○之事實，
      否則有施用毒品解癮需求之前開證人，豈有不約而同，均
      無故撥打與被告前開行動電話與被告聯繫之理。況被告販
      毒時之所需交通費用多寡與販賣毒品牟利間，並無相當關
      連性，是被告辯稱其未販賣前開毒品予上開證人，顯無可
      採。是被告確有分別連續販賣第1 級毒品海洛因、甲基安
      非他命予證人乙○○、丁○○、戊○○、己○○之事實，
      至為明確。
    3.至證人己○○雖於本院審理中證稱：因其另案竊盜案件為
      警方逮捕時，自警方言談中，知悉被告將竊得財物變賣之
      實際金額，遠高於被告先前所告知其之變賣金額，其懷恨
      在心而於偵訊中誣陷被告，其於偵訊中所述其向被告購買
      毒品海洛因、甲基安非他命之時、地、次數等情，均係其
      憑空想像，其偵訊中所言均不實在（參見本院95年10月16
      日審判筆錄）云云，爰審酌證人己○○製作警詢筆錄及偵
      訊筆錄時間分別為94年4 月22日凌晨2 時15分、同日上午
      11時28分，而自上揭警詢、偵訊筆錄內容觀之，證人己○○對於警詢、偵訊中所詢問之共同竊盜及被告販毒之過程
      、時間等細節性事項，均為相同陳述；況證人己○○亦於
      本院審理中自承其警詢、偵訊筆錄均係依其自願陳述之內
      容據實記載，如證人戊○○確實係因挾怨而報復被告，先
      於警詢故意為不實之陳述，依常情當對被告販賣毒品之詳
      細情節記憶不清，而致警詢、偵訊回答內容有所出入，然
      證人己○○竟於不同時間之警詢、偵訊中，能對被告販賣
      海洛因、甲基安非他命之時間、次數及地點等詳細情節，
      均為相同內容陳述，已與常情有悖，況被告亦於本院準備
      程序中坦承曾交付甲基安非他命與證人己○○（參見94年
      6 月7 日準備程序筆錄第4 頁）等語，另參酌證人己○○
      於偵訊時案發之初，較無來自被告同庭在場之壓力而出於
      虛偽不實之指證，或事後串謀而故為迴護被告之機會等情
      狀綜合觀之，是證人己○○上揭於本院審理中所述，核與
      前揭事證不符，應係事後迴護被告而故為虛偽不實之證述
      ，不足採信。
    4.另被告既自警詢、偵訊至本院審理中，均一再否認有販賣
      海洛英、甲基安非他命犯行，本院自無從查得其具體販入
      、賣出之實際利得金額。惟徵之被告雖於本院審理中自承
      其係從事販賣中古油壓機具，月收入約100,000 元（參見
      本院95年10月16日審判筆錄第72頁）等語，然依社會事理
      常情，縱使被告收入頗豐，亦無可能自行購入毒品後，無
      償提供昂貴毒品供他人施用，況被告與證人乙○○、丁○○、戊○○、己○○間彼此間並無特殊交情可言；再參酌
      海洛因、甲基安非他命因物稀價貴，且為政府嚴格查緝之
      違禁物，凡販賣毒品者，茍無利可圖，應無甘冒被供出來
      源或遭檢警查緝法辦之危險而平價供應無何交情可言之他
      人施用之理，因此其販入之價格必較出售之價格低廉，或
      以同一價格販賣而減少毒品之份量，而有從中賺取買賣價
      差牟利之意圖及事實，應屬合理之認定，倘無差額利潤可
      圖，衡情其應不致於甘冒風險，無端平白將毒品給予他人
      吸食之可能，基上說明，足資認定被告販入海洛因、甲基
      安非他命之價格必較販出之價格為低，而有從中賺取差額
      利潤圖利事實，是被告具有營利意圖甚明。
  (二)綜上所述，被告上揭辯詞，核與前揭事證不符，不足採信，
    本案事證明確，被告上開犯行，應堪認定。
三、查被告行為後，刑法業於94年2 月2 日修正公布，95年7 月
    1 日起施行，如【附表五】所示之條文業經修正。按行為後
    法律有變更者，適用行為時之法律，但行為後之法律有利於
    行為人者，適用最有利於行為人之法律，修正後刑法第2 條
    第1 項定有明文。此條規定係規範行為後法律變更所生新舊
    法律比較適用之準據法，本身尚無新舊法比較之問題，於新
    法施行後，應一律適用新法第2 條第1 項之規定，為「從舊
    從輕」之比較。再按本次法律變更，比較時應就罪刑有關之
    共犯、未遂犯、牽連犯、連續犯、結合犯，以及累犯加重、
    自首減輕暨其他法定加減原因（如身分加減）與加減例等一
    切情形，綜其全部罪刑之結果而為比較；另從刑附屬於主刑
    ，除法律有特別規定者外，依主刑所適用之法律（最高法院
    95年5 月23日95年度第8 次刑庭會議決議參照），其比較理
    由及結果均詳如【附表五】，先予敘明。
四、查海洛因、甲基安非他命分別屬毒品危害防制條例第2 條第
    2 項第1 、2 款所規定之第1 、2 級毒品，均不得非法販賣
    。核被告上揭所為，分別係犯毒品危害防制條例第4 條第1
    項之販賣第1 級毒品罪、同條例第4 條第2 項之販賣第2 級
    毒品罪。被告供販賣第1 、2 級毒品而分別持有第1 、2 級
    毒品之低度行為，均各應為販賣之高度行為所吸收，不另論
    罪。被告先後多次販賣海洛因、甲基安非他命之犯行，均時
    間緊接，犯罪構成要件相同，顯各係基於概括之犯意反覆為
    之，均為連續犯，應依修正前刑法第56條之規定，各以一罪
    論，並依連續犯之例加重之，惟除法定刑中死刑、無期徒刑
    部分依修正前刑法第64條第1 項、第65條第1 項規定不得加
    重外，餘僅就其他之法定刑部分加重之。又起訴書雖誤載被
    告連續販賣第1 級毒品海洛因與戊○○多次之犯行，然業經
    公訴人於本院審理中更正起訴事實為如前揭犯罪事實欄一(三)
    所載，附此敘明。被告所犯上開2 罪，罪名各別，行為互異
    ，應分論併罰。爰審酌被告前於83年間因強制性交等案件，
    經臺灣板橋地方法院以83年度訴字第335 號刑事判決判處有
    期徒刑14年6 月，經上訴由臺灣高等法院以83年度上訴字第
    2776號刑事判決撤銷原審判決，改判處有期徒刑14年6 月，
    經上訴由最高法院以83年度臺上字第6593號刑事判決上訴駁
    回確定後，經移送執行，於90年4 月6 日因縮短刑期假釋出
    監並付保護管束，至96年12月23日保護管束期滿（嗣經撤銷
    假釋，現執行中，不構成累犯）等情，此有臺灣高等法院被
    告前案紀錄表、臺灣彰化地方法院檢察署刑案資料查註紀錄
    表各1 份存卷可考，其於保護管束期間，不知悔改，明知毒
    品戕害國人身心健康，竟分別販賣海洛因或甲基安非他命予
    證人乙○○、丁○○、戊○○、己○○多次，顯見被告惡性
    非輕，嚴重危害社會治安，且犯後並無悔意等一切情狀，各
    量處如主文所示之刑，又依被告販賣海洛因、甲基安非他命
    之性質，認有褫奪公權之必要，爰分別依修正前刑法第37條
    第1 項、第2 項規定，各併宣告褫奪公權，並定其應執行之
    刑，以示懲儆。
五、末按刑法第59條規定犯罪情狀可憫恕者，得酌量減輕其刑，
    固為法院依法得自由裁量之事項，然非漫無限制，必須犯罪
    另有特殊之原因與環境，在客觀上足以引起一般同情，認為
    即予宣告法定低度刑期尤嫌過重者，始有其適用。是為此項
    裁量減刑時，必須就被告全部犯罪情狀予以審酌在客觀上是
    否有足以引起社會上一般人之同情，而可憫恕之情形，始稱
    適法（最高法院88年度臺上字第6683號判決要旨參照）。而
    本案被告犯行，均已如前述，依被告犯罪情狀，僅因圖利而
    販賣毒品，戕害國民健康、助長施用毒品惡習，其危害性與
    犯罪情節較諸大量走私進口或長期販賣毒品之大、中盤毒販
    有所差異，然衡酌毒品危害防制條例制定之目的，係為防制
    毒品危害，維護國民身心健康，且被告於本院審理中自承明
    知不得販賣海洛因、甲基安非他命，又被告本身並未施用毒
    品，亦無施用毒品前科，尚在假釋期間等情，此有彰化縣衛
    生局94年4 月18日煙檢字第941505號煙毒尿液檢驗成績書、
    尿液編號與真實姓名對照表各1 紙（參見彰化縣警察局田中
    分局田警刑字第09400000759 號警卷第58頁、臺灣彰化地方
    法院檢察署94年度偵字第2620號偵查卷宗第110 頁）、臺灣
    高等法院被告全國前案紀錄表、臺灣彰化地方法院檢察署刑
    案資料查註紀錄表各1 份存卷可考；又被告利用證人丁○○
    、戊○○積欠購買毒品款項，唆使他人另犯他案，並要求證
    人戊○○提供國民身分證、國民健康保險卡為擔保等情，業
    據證人丁○○、戊○○分別於偵訊及本院審理中證述明確，
    是其犯罪目的顯有可議，且被告犯後仍不知悔悟、飾詞卸責
    之情形下，倘遽予憫恕被告並減輕其刑，除對被告個人難收
    改過遷善之效，無法達到刑罰特別預防之目的外，亦易使其
    他販毒之人心生投機、甘冒風險繼續販毒，亦無法達到刑罰
    一般預防之目的，衡諸社會一般人客觀標準，本案衡情並無
    何等足以引起一般同情之客觀情狀而應予以憫恕，爰不依刑
    法第59條酌減其刑，附此敘明。
六、又按毒品危害防制條例第19條第1 項規定，犯第4 條之罪者
    ，其供犯罪所用或因犯罪所得之財物，均沒收之，如全部或
    一部不能沒收時，追徵其價額或以其財產抵償之。但該條項
    並無如同條例第18條第1 項所定「不問屬於犯人與否，沒收
    之」之明文，自屬相對沒收主義之立法。是其應沒收之物，
    應以屬被告所有者為限。又該規定所稱「追徵其價額」者，
    係指所沒收之物為金錢以外之其他財物而無法沒收時，應追
    徵其價額，使其繳納與原物相當之價額。如所得財物為金錢
    而無法沒收時，始應「以其財產抵償之」（最高法院95年度
    臺上字第305 號判決要旨參照）。至毒品危害防制條例第19
    條規定，所稱因犯罪所得之物，自以實際所得者為限，苟無
    所得或尚未取得者，自無從為沒收追繳之諭知（最高法院89
    年度臺上字第3434號判決要旨參照）。經查：
  (一)扣案如【附表一】所示之SAGEM 廠牌行動電話1 支（不含門
    號0000—000000號SIM 卡1 張），係被告所有供聯絡販賣毒
    品事宜所用之物，已如前述，爰依毒品危害防制條例第19條
    第1 項之規定宣告沒收。至被告販賣毒品時使用之行動電話
    門號0000—000000號SIM 卡1 張，因非以被告名義所申設，
    而係以用戶0000000000外國人名義登記且為預付卡等情，此
    有臺灣大哥大公司通聯調閱查詢單影本1 紙（參見臺灣彰化
    地方法院檢察署94年度聲拘字第114 號卷宗第12頁）附卷可
    參。是上揭門號之SIM 卡1 張，尚難認定為被告所有之物，
    爰不併予宣告沒收。
  (二)被告連續販賣第1 級毒品海洛因之所得，如【附表二】所示
    之財物，現金共計2,000 元；另連續販賣第2 級毒品甲基安
    非他命之所得，如【附表三】所示之財物，現金共計55,500
    元，均未扣案，應依毒品危害防制條例第19條第1 項之規定
    宣告沒收，如全部或一部不能沒收時，應以其財產抵償之。
  (三)未扣案之如【附表四】所示財物即先鋒廠牌音響（含音箱）
    1 組，現尚在被告住處，業經被告於本院審理中陳述明確，
    亦應依毒品危害防制條例第19條第1 項之規定宣告沒收，如
    全部或一部不能沒收時，應追徵其價額。
  (四)另扣案之證人乙○○之國民身分證、國民健康保險卡各1 張
    既非被告所有之物，且均非違禁物，爰不宣告沒收。至前揭
    犯罪事實欄一(一)所示被告販賣價格3,000 元甲基安非他命與
    證人乙○○部分，證人乙○○尚未給付；前揭犯罪事實欄一
    (二)所示被告販賣價格30,000元海洛因與證人丁○○部分，證
    人丁○○亦尚未給付；前揭犯罪事實欄一(三)所示被告販賣價
    格7,000 元甲基安非他命與證人戊○○部分，證人戊○○尚
    有價款4,500 元未給付等情，業據證人乙○○、丁○○、戊○○分別於本院審理中證述明確，已如前述，依上揭說明，
    前揭價款因被告尚未取得，本院自無從為沒收追繳之諭知，
    附此敘明。
七、至被告聲請本院調閱被告於金融帳戶領款紀錄，證明被告借
    錢與證人乙○○、丁○○、戊○○、甲○○之事實；另聲請
    調閱被告之子之前科記錄證明上揭證人帶被告購買毒品之事
    實，然被告於前揭犯罪事實，業經本院詳加調查認定，已如
    前述，爰審酌金融帳戶領款記錄，僅能證明被告確有領款之
    事實，無法單憑此一領款事實逕行推論被告確實有借款與上
    揭證人；又被告之子之前科記錄，亦無法證明上揭待證事項
    之存在，況本案事證明確，均核無再行調查之必要，被告上
    揭聲請均應予駁回，附此敘明。
據上論斷，應依刑事訴訟法第299 條第1 項前段，毒品危害防制
條例第4 條第1 項、第2 項、第19條第1 項，刑法第11條、第2
條第1 項前段、第56條（修正前）、第37條第1 項、第2 項（修
正前）、第51條第4 款、第8 款、第9 款、第10款（修正前），
判決如主文。
本案經檢察官吳芙如到庭執行職務。
中    華    民    國    95    年    10    月    31    日
                  刑事第二庭    審判長法  官  李雅俐
                                      法  官  林秉暉
                                      法  官  唐中興
以上正本證明與原本無異。
如不服本判決，應於判決送達後10日內，向本院提出上訴狀。
中    華    民    國    95    年    10    月    31    日
                                      書記官  施惠卿
【附錄本判決論罪科刑法條全文】：
毒品危害防制條例第4條
製造、運輸、販賣第1 級毒品者，處死刑或無期徒刑；處無期徒
刑者，得併科新臺幣1 千萬元以下罰金。
製造、運輸、販賣第2 級毒品者，處無期徒刑或7 年以上有期徒
刑，得併科新臺幣7 百萬元以下罰金。
製造、運輸、販賣第3 級毒品者，處5 年以上有期徒刑，得併科
新臺幣5 百萬元以下罰金。
製造、運輸、販賣第4 級毒品者，處3 年以上10年以下有期徒刑
，得併科新臺幣3 百萬元以下罰金。
製造、運輸、販賣專供製造或施用毒品之器具者，處1 年以上7
年以下有期徒刑，得併科新臺幣1 百萬元以下罰金。
前5項之未遂犯罰之。
【附表一】：
扣案之SAGEM 廠牌行動電話1 支（不含門號0000—000000號SIM
卡1 張）。
【附表二】：販賣海洛因所得之財物，現金共計新臺幣貳仟元。
販賣海洛因予己○○部分，所得財物，現金共計新臺幣貳仟元。
【附表三】：販賣甲基安非他命所得之財物，現金共計新臺幣伍
            萬伍仟伍佰元。
一販賣甲基安非他命予乙○○部分，所得財物，現金共計新臺幣
  肆仟元。
二販賣甲基安非他命予戊○○部分，所得財物，現金共計新臺幣
  肆萬仟伍佰元。
三販賣甲基安非他命予己○○部分，所得財物，現金共計新臺幣
  捌仟元。
【附表四】：販賣甲基安非他命所得之財物，先鋒廠牌音響（含
            音箱）1 組。
販賣甲基安非他命予戊○○部分，所得財物，先鋒廠牌音響（含
音箱）1 組。
【附表五】：
┌──┬───────┬───────┬───────┬────┬────┬──────┐
│變更│行為時法（下稱│裁判時法（下稱│   比較理由   │比較依據│比較結果│    備註    │
│事項│舊法）之條文及│新法）之條文及│              │        │何者對行│            │
│    │內容          │內容          │              │        │為人有利│            │
├──┼───────┼───────┼───────┼────┼────┼──────┤
│連續│【修正前刑法第│              │              │        │        │            │
│犯刪│56條】        │              │              │        │        │            │
│除  │              │              │              │        │        │            │
│    │連續數行為而犯│刪除          │一般認為連續犯│刑法第2 │舊法    │1.不包括法院│
│    │同一罪名者，以│              │在本質上係數行│條第1項 │        │  審理結果認│
│    │一罪論。但得加│              │為而屬數罪，僅│前段    │        │  連續犯係接│
│    │重其刑至二分之│              │係基於訴訟經濟│        │        │  續犯或包括│
│    │一            │              │或責任吸收原則│        │        │  上一罪等情│
│    │              │              │之考量，而論以│        │        │  形。      │
│    │              │              │一罪，新法將連│        │        │2.連續之數行│
│    │              │              │續犯之規定廢除│        │        │  為須均在舊│
│    │              │              │後，除非符合「│        │        │  法時期始可│
│    │              │              │接續犯」或「包│        │        │  ，如部分行│
│    │              │              │括的一罪」之情│        │        │  為發生在新│
│    │              │              │形，可認為構成│        │        │  法施行後，│
│    │              │              │單一之犯罪外，│        │        │  則該部分應│
│    │              │              │均應認係數罪併│        │        │  逕適用新法│
│    │              │              │罰。          │        │        │  。        │
├──┼───────┼───────┼───────┼────┼────┼──────┤
│罰金│【修正前刑法第│【刑法第33條第│              │        │        │            │
│刑下│33條第5 款】  │5 款】        │              │        │        │            │
│限變│              │              │              │        │        │            │
│更  │罰金：（銀元）│罰金：新臺幣  │罰金刑之下限，│刑法第2 │舊法    │            │
│    │1 元以上。    │1,000 元以上，│由銀元10元（亦│條第1項 │        │            │
│    │              │以百元計算。  │經提高）即新臺│前段    │        │            │
│    │              │              │幣30元，提高為│        │        │            │
│    │              │              │新臺幣1,000 元│        │        │            │
│    │              │              │。            │        │        │            │
├──┼───────┼───────┼───────┼────┼────┼──────┤
│褫奪│【修正前刑法第│【刑法第36條】│              │        │        │            │
│公權│36條】        │              │              │        │        │            │
│資格│褫奪公權者，褫│褫奪公權者，褫│修正前刑法第36│按從刑附│按從刑附│            │
│範圍│奪左列資格：  │奪下列資格：  │條規定，褫奪公│屬於主刑│屬於主刑│            │
│變更│一為公務員之資│一為公務員之資│權者，褫奪之資│，除法律│，除法律│            │
│    │  格。        │  格。        │格為公務員、公│有特別規│有特別規│            │
│    │二為公職候選人│二為公職候選人│職候選人及行使│定者外，│定者外，│            │
│    │  之資格。    │  之資格。    │選舉、罷免、創│依主刑所│依主刑所│            │
│    │三行使選舉、罷│              │制、複決四權之│適用之法│適用之法│            │
│    │  免、創制、複│              │資格。修正後則│律，則褫│律，則褫│            │
│    │  決四權之資格│              │將第3 款之限制│奪公權部│奪公權部│            │
│    │  。          │              │刪除，限縮公民│分，應依│分，應依│            │
│    │              │              │權遭褫奪之程度│主刑所示│主刑所示│            │
│    │              │              │，與基本權之保│用之法律│用之法律│            │
│    │              │              │護難謂無涉，較│。      │。      │            │
│    │              │              │修正前之規定有│        │        │            │
│    │              │              │利於行為人，然│        │        │            │
│    │              │              │按從刑附屬於主│        │        │            │
│    │              │              │刑，除法律有特│        │        │            │
│    │              │              │別規定者外，依│        │        │            │
│    │              │              │主刑所適用之法│        │        │            │
│    │              │              │律，則褫奪公權│        │        │            │
│    │              │              │部分，應依主刑│        │        │            │
│    │              │              │所示用之法律。│        │        │            │
├──┼───────┼───────┼───────┼────┼────┼──────┤
│褫奪│【修正前刑法第│【刑法第37條】│              │        │        │            │
│公權│37條】        │              │              │        │        │            │
│要件│              │              │              │        │        │            │
│變更│宣告死刑或無期│宣告死刑或無期│修正前刑法第37│按從刑附│按從刑附│            │
│    │徒刑者，宣告褫│徒刑者，宣告褫│條第2 項規定，│屬於主刑│屬於主刑│            │
│    │奪公權終身。  │奪公權終身。  │宣告6 月以上有│，除法律│，除法律│            │
│    │宣告6 月以上有│宣告1 年以上有│期徒刑，依犯罪│有特別規│有特別規│            │
│    │期徒刑，依犯罪│期徒刑，依犯罪│之性質認為有褫│定者外，│定者外，│            │
│    │之性質認為有褫│之性質認為有褫│奪公權之必要者│依主刑所│依主刑所│            │
│    │奪公權之必要者│奪公權之必要者│，宣告褫奪公權│適用之法│適用之法│            │
│    │，宣告褫奪公權│，宣告1 年以上│1 年以上10年以│律，則褫│律，則褫│            │
│    │1年 以上10年以│10年以下褫奪公│下，修正理由認│奪公權部│奪公權部│            │
│    │下。          │權。          │為，宣告6 月以│分，應依│分，應依│            │
│    │褫奪公權，於裁│褫奪公權，於裁│上未滿1 年有期│主刑所示│主刑所示│            │
│    │判時併宣告之。│判時併宣告之。│徒刑者，犯罪情│用之法律│用之法律│            │
│    │依第1 項宣告褫│褫奪公權之宣告│狀多屬輕微，並│。      │。      │            │
│    │奪公權者，自裁│，自裁判確定時│無褫奪公權之必│        │        │            │
│    │判確定時發生效│發生效力。    │要。宜將其宣告│        │        │            │
│    │力。          │依第2 項宣告褫│刑下限由6 月酌│        │        │            │
│    │依第2 項宣告褫│奪公權者，其期│改為1 年，修正│        │        │            │
│    │奪公權者，自主│間自主刑執行完│後已提高從刑褫│        │        │            │
│    │刑執行完畢或赦│畢或赦免之日起│奪公權之門檻。│        │        │            │
│    │免之日起算。  │算。但同時宣告│              │        │        │            │
│    │              │緩刑者，其期間│              │        │        │            │
│    │              │自裁判確定時起│              │        │        │            │
│    │              │算之。        │              │        │        │            │
│    │              │              │              │        │        │            │
├──┼───────┼───────┼───────┼────┼────┼──────┤
│死刑│【修正前刑法第│【刑法第64條】│              │        │        │            │
│之加│64 條】       │              │              │        │        │            │
│減例│              │              │              │        │        │            │
│變更│死刑不得加重。│死刑不得加重。│刑法第64條第2 │刑法第2 │ 舊法   │            │
│    │死刑減輕者，無│死刑減輕者，為│項修正後，死刑│條第1項 │        │            │
│    │期徒刑，或為15│無期徒刑。    │減輕者，為無期│前段    │        │            │
│    │以下12年以上有│              │徒刑，使法官量│        │        │            │
│    │期刑。        │              │刑範圍受到限縮│        │        │            │
│    │              │              │，行為人將受到│        │        │            │
│    │              │              │較舊法為重或刑│        │        │            │
│    │              │              │期較高之刑罰，│        │        │            │
│    │              │              │行為人受處罰之│        │        │            │
│    │              │              │實質內涵顯有變│        │        │            │
│    │              │              │更，應屬第2 條│        │        │            │
│    │              │              │第1 項之法律變│        │        │            │
│    │              │              │更，自應比較新│        │        │            │
│    │              │              │舊法，適用最有│        │        │            │
│    │              │              │利行為人之舊法│        │        │            │
│    │              │              │。            │        │        │            │
├──┼───────┼───────┼───────┼────┼────┼──────┤
│無期│【修正前刑法第│【刑法第65條】│              │        │        │            │
│徒刑│65 條】       │              │              │        │        │            │
│之加│              │              │              │        │        │            │
│減例│無期徒刑不得重│無期徒刑不得加│刑法第65條第2 │刑法第2 │ 舊法   │            │
│變更│。            │重。          │修正後，無期徒│條第1項 │        │            │
│    │無期徒刑減輕，│無期徒刑減輕者│刑減輕者，為20│前段    │        │            │
│    │為7年以上有期 │，為20年以下15│年以下15年以上│        │        │            │
│    │徒。          │年以上有期徒刑│有期徒刑，使法│        │        │            │
│    │              │。            │官量刑範圍受到│        │        │            │
│    │              │              │限縮，行為人將│        │        │            │
│    │              │              │受到較舊法為重│        │        │            │
│    │              │              │或刑期較高之刑│        │        │            │
│    │              │              │罰，行為人受處│        │        │            │
│    │              │              │罰之實質內涵顯│        │        │            │
│    │              │              │有變更，應屬刑│        │        │            │
│    │              │              │法第2條第1項之│        │        │            │
│    │              │              │法律變更，自應│        │        │            │
│    │              │              │比較新舊法，適│        │        │            │
│    │              │              │用最有利行為人│        │        │            │
│    │              │              │之舊法。      │        │        │            │
├──┼───────┼───────┼───────┼────┼────┼──────┤
│罰金│【修正前刑法第│【刑法第67條】│              │        │        │            │
│刑之│68 條】       │              │              │        │        │            │
│加減│              │              │              │        │        │            │
│例變│罰金加減者，僅│罰金加減者其最│罰金刑之加重，│刑法第2 │ 舊法   │            │
│更  │加減其最高度。│高度及最低度同│依修正前刑法第│條第1項 │        │            │
│    │              │加減之。      │68條規定，僅加│前段    │        │            │
│    │              │              │重其最高度；依│        │        │            │
│    │              │              │修正刑法第67條│        │        │            │
│    │              │              │規定，其最高度│        │        │            │
│    │              │              │及最低度同加重│        │        │            │
│    │              │              │之。是修正前刑│        │        │            │
│    │              │              │法較有利於被告│        │        │            │
│    │              │              │。            │        │        │            │
├──┼───────┼───────┼───────┼────┼────┼──────┤
│定應│【修正前刑法第│【刑法第51條第│              │        │        │            │
│執行│51條第4 、8 、│4 、8 、9 、10│              │        │        │            │
│刑之│9 、10款】    │款】          │              │        │        │            │
│變更│              │              │              │        │        │            │
│    │數罪併罰，分別│數罪併罰，分別│新法第10款修正│刑法第2 │舊法    │            │
│    │宣告其罪之刑，│宣告其罪之刑，│後應執行者，為│條第1項 │        │            │
│    │依左列各款定其│依下列各款定其│有期徒刑為3 年│前段    │        │            │
│    │應執行者：    │應執行者：    │以上之刑與拘役│        │        │            │
│    │四宣告之最重刑│四宣告之最重刑│時，即不執行拘│        │        │            │
│    │  為無期徒刑者│  為無期徒刑者│役，與舊法有期│        │        │            │
│    │  ，不執行他刑│  ，不執行他刑│徒刑與拘役併執│        │        │            │
│    │  。但罰金及從│  。但罰金及從│行之規定相較，│        │        │            │
│    │  刑不在此限。│  刑不在此限。│自對行為人較為│        │        │            │
│    │八宣告多數褫奪│八宣告多數褫奪│有利，且關係到│        │        │            │
│    │  公權者，僅就│  公權者，僅就│行為人是否應再│        │        │            │
│    │  其中最長期間│  其中最長期間│執行拘役，影響│        │        │            │
│    │  執行之。    │  執行之。    │及行為人刑罰之│        │        │            │
│    │九宣告多數沒收│九宣告多數沒收│法律效果，應屬│        │        │            │
│    │  者，併執行之│  者，併執行之│刑法第2 條第1 │        │        │            │
│    │  。          │  。          │項之法律變同條│        │        │            │
│    │十依第5 款至第│十依第5 款至第│項但書規定適用│        │        │            │
│    │  9 款所定之刑│  9 款所定之刑│有利更，應比較│        │        │            │
│    │  ，併執行之。│  ，併執行之。│新舊法，適用行│        │        │            │
│    │              │  但應執行者為│為人之新法。  │        │        │            │
│    │              │  3 年以上有期│              │        │        │            │
│    │              │  徒刑與拘役時│              │        │        │            │
│    │              │  ，不執行拘役│              │        │        │            │
│    │              │  。          │              │        │        │            │
├──┴───┬───┼───────┴───────┴────┴────┴──────┤
│整體比較結果│  舊法│1.本案被告連續多次販賣海洛因、甲基安非他命之犯行，均在舊法時期，│
│            │      │  且非屬「接續犯」或「包括的一罪」之情形，依新法將連續犯之規定廢│
│            │      │  除後，均應認係數罪併罰；依修正前刑法第56條之規定，屬裁判上一罪│
│            │      │  ，得加重其刑至二分之一（法定本刑除罰金刑外，死刑、無期徒刑依法│
│            │      │  不得加重之），是依修正刑法第2 條第1 項前段比較，應適用修正前刑│
│            │      │  法第56條之規定，對被告有利。                                  │
│            │      │2.罰金刑之下限部分，由銀元10元（亦經提高）即新臺幣30元，提高為新│
│            │      │  臺幣1,000 元，應刑法第2 條第1 項前段適用行為時之修正前刑法第33│
│            │      │  條第5 款。                                                    │
│            │      │3.死刑、無期徒刑、罰金刑之加減例均有變更，均應適用修正前之規定。│
│            │      │4.被告行為後之法律已有變更，經綜合比較結果，適用舊法應對被告並無│
│            │      │  不利，是應依刑法第2 條第1 項前段規定適用舊法。另按從刑附屬於主│
│            │      │  刑，除法律有特別規定者外，依主刑所適用之法律即適用舊法，則褫奪│
│            │      │  公權部分，應適用修正前刑法第36條、第37條第1項、第2 項。       │
│            │      │                                                                │
└──────┴───┴────────────────────────────────┘


司法院資訊處製作；財團法人民間司法改革基金會備份。
